臺灣高雄地方法院刑事判決　　　　　　　100年度訴字第864號
公　訴　人　臺灣高雄地方法院檢察署檢察官
被　　　告　李育昇
指定辯護人　本院公設辯護人蘇鴻吉
上列被告因違反槍砲彈藥刀械管制條例案件，經檢察官提起公訴
（100 年度偵字第15218 號），本院判決如下：
    主  文
李育昇犯非法持有可發射子彈具殺傷力之槍枝罪，累犯，處有期
徒刑肆年，併科罰金新臺幣陸萬元，罰金如易服勞役，以新臺幣
壹仟元折算壹日。扣案仿BERETTA 廠1934型半自動手槍製造之改
造手槍壹支（含彈匣壹個，槍枝管制編號0000000000），沒收之
。
    事  實
一、李育昇前因施用毒品案件，經臺灣高等法院高雄分院90年度
    上訴字第584 號判處有期徒刑7 月、4 月，並定應執行有期
    徒刑10月確定；復因施用毒品案件，經本院91年度訴字第49
    3 號判處有期徒刑9 月、7 月，並定應執行有期徒刑1 年3
    月確定，上開各罪接續執行，於民國92年10月30日假釋出監
    。另因違反槍砲彈藥刀械管制條例案件，經本院以91年度訴
    字第1111號判處有期徒刑3 年、1 年2 月；另因施用毒品案
    件，經本院93年度訴緝字第219 號判處有期徒刑1 年2 月、
    1 年；又因偽造文書案件，經本院94年度簡字第2214號判處
    有期徒刑6 月；上揭各罪，除經判處有期徒刑3 年確定之刑
    依法不得減刑外，均經本院96年度聲減字第8916號裁定減刑
    ，並分別定應執行有期徒刑1 年2 月、3 年5 月確定後，與
    上揭假釋經撤銷後尚餘殘刑有期徒刑9 月又17日部分接續執
    行，於98年2 月19日縮短刑期假釋出監，假釋期間併付保護
    管束，於98年11月8 日保護管束期滿，假釋未經撤銷而視為
    執行完畢。詎其猶不知悔改，明知未經許可，不得非法持有
    槍砲彈藥刀械管制條例第4 條第1 項第1 款、2 款所示之槍
    砲及彈藥，竟未經許可，於91年間在高雄市小港區某地，以
    新臺幣（下同）3 萬元之代價向綽號「阿富」之成年男子1
    次購得具殺傷力仿BERETTA 廠1934型半自動手槍製造之改造
    手槍1 枝（含彈匣1 個，槍枝管制編號0000000000）、子彈
    4 顆（其中1 顆具殺傷力，另3 顆不具殺傷力），而非法持
    有之。嗣於99年月5 月30日21時5 分許，李育昇駕駛車牌號
    碼0135-YV 號自小客車在桃園縣中壢市○○○路○ 段542 號
    前，因違規停車為警攔檢，李育昇為躲避查緝而逃至對面巷
    道內（即桃園縣中壢市○○○路○ 段501 巷4 號前）自行摔
    倒，藏放於李育昇褲子左邊後口袋內之改造手槍（彈匣內裝
    有子彈）因而摔出，經員警劉宗坤趕至並逮捕壓制李育昇，
    另一員警黎萬仁隨後趕至並即時勘查現場，於附近地面發現
    及扣得上開改造手槍1 支及子彈4 顆（其中3 顆子彈經送鑑
    定不具殺傷力），始悉上情。
二、案經桃園縣政府警察局報請臺灣桃園地方法院檢察署檢察官
    呈請臺灣高等法院檢察署檢察長核轉臺灣高雄地方法院檢察
    署檢察官偵查起訴。
    理  由
一、按被告以外之人於審判外之陳述，雖不符刑事訴訟法第159
    條之1 至第159 條之4 之規定，而經當事人於審判程序同意
    作為證據，法院審酌該言詞陳述或書面陳述作成時之情況，
    認為適當者，亦得為證據；當事人、代理人或辯護人於法院
    調查證據時，知有第159 條第1 項不得為證據之情形，而未
    於言詞辯論終結前聲明異議者，視為有前項之同意，刑事訴
    訟法第159 條之5 定有明文。經查，本判決所引用之各項證
    據資料，其屬於被告以外之人於審判外之陳述者，均據本院
    於調查證據程序逐一提示並告以要旨，檢察官、被告、辯護
    人均知該等證據為被告以外之人之審判外陳述，已表示同意
    作為證據（見本院卷第52頁）及均未於言詞辯論終結前聲明
    異議，本院審酌上開證據之取得過程並無瑕疵，與本案待證
    事實間復具有相當之關聯性，認為以之作為本案之證據亦屬
    適當，依刑事訴訟法第159 條之5 規定，應有證據能力。
二、訊據被告李育昇固不否認其駕駛車牌號碼0135-YV 號自小客
    車於上開時、地為警攔檢盤查，且於員警盤查時逃逸，經警
    至距離上址約50、60公尺之對面巷道內（即桃園縣中壢市○
    ○○路○ 段501 巷4 號前）逮捕壓制被告，經另1 名員警追
    趕至該壓制地點，並在附近地面發現及扣得上開槍、彈等情
    ，惟矢口否認有何非法持有改造手槍及子彈之犯行，辯稱：
    伊並未持有槍彈，員警並非當場自伊身上起獲槍彈；當時係
    警察叫伊認罪，伊有毒癮，又怕收押不能交保，才會認罪云
    云。經查：
（一）上揭犯罪事實，業據被告於警詢、偵訊及本院準備程序時
      均坦承不諱（偵一卷第58、59頁、偵二卷第13、14頁，本
      院一卷第29頁），並經證人（即當時執行勤務之員警）黎
      萬仁於本院審理時證稱：當時係例行職務對可疑車輛進行
      盤查，由值勤員警小隊長林詠盛負責盤查被告，伊負責盤
      查另1 名乘坐於自小客車駕駛座旁之黃昭瑋，另2 名員警
      楊治邦、劉宗坤負責在車後警戒，嗣請被告將後車廂打開
      時，一打開後車廂看到包包後，被告就往距離該車約50、
      60公尺之對面巷子方向逃跑了。員警劉宗坤先去追，伊隨
      後趕至巷內看到劉宗坤已將被告逮捕了，劉宗坤向伊表示
      被告在巷內跌倒，並先行將被告帶回車旁，而巷內現場很
      暗，伊立即將身上所攜帶之手電筒拿起來檢視現場，在被
      告跌倒逮捕地點周邊有1 台車牌號碼SFN-995 號之機車下
      方發現手槍1 支，該槍枝裝有彈匣，彈匣內有子彈並已上
      膛，伊先拍照存證，並先用筆將槍枝勾起來，放進伊隨身
      攜帶之證物袋，伊把槍枝帶回該車旁時有問被告是否為其
      所有，被告有默認點頭等語證述綦詳（本院二卷第53至57
      頁），復有受搜索同意書2 張（偵一卷第32至33頁）、桃
      園縣政府警察局搜索扣押筆錄2 份、扣押物品目錄表2 份
      、現場照片及扣案物品照片共14張（偵一卷第34至49頁）
      、內政部警政署刑事警察局99年6 月21日刑鑑字第099007
      7471號鑑定書1 份（偵一卷第86至87頁）在卷可憑。
（二）被告於本院審判中雖翻異前詞，否認其有非法持有改造手
      槍及子彈犯行，並以前揭情詞置辯。惟查：
  １、被告於警詢中已坦承：「當時我駕駛白色0135-YV 自小客
      車．．．下車後我因有攜帶毒品及『槍枝』，因心生害怕
      被員警查獲，所以就跑離現場要躲避員警盤查，後來跑到
      桃園縣中壢市○○○路○ 段501 巷4 號前自行摔倒，遭員
      警上前查獲我，並在我摔倒現場查到扣案之已上膛8 釐米
      改造手槍1 把．．．」、「手槍當時我放置在我褲子左邊
      後口袋內，後來摔倒時掉出為警發現．．．」、「我是於
      91年間許，在高雄市小港區（正確地點我忘記了）向1 名
      綽號『阿富』的男子以3 萬元購得員警扣案之8 釐米改造
      手槍1 把，內有彈匣1 個及8 釐米改造子彈4 顆」、「我
      怕買毒品時被黑吃黑，所以才會買槍來防身．．．」等語
      甚詳（偵一卷第9 至11頁）及於偵訊中供承：警詢筆錄實
      在，有看過了，警方盤查發現毒品和槍枝都是伊的。槍彈
      是伊跟一個叫「阿富」的男子購買的，於91年間在高雄市
      小港區花3 萬元買的，我買來是要防身用的等語明確（偵
      一卷第58、59頁、偵二卷第13頁）。又被告於上揭時、地
      為警攔檢查獲時，並經警在被告所駕駛之自小客車後車廂
      內之白色旅行包中扣得被告所有之海洛因4 包、安非他命
      6 包、安非他命玻璃球吸食器1 組等情，此為被告於警詢
      、偵訊及本院審理時所坦承（偵一卷第9 、10、58頁、偵
      二卷第13頁、本院二卷第65頁），並有搜索扣押筆錄、扣
      押物品目錄表各1 份附卷可佐（偵一卷第34至36、40、41
      頁）。是被告確有非法持有毒品之行為，而毒品交易係非
      法行為，並無一般合法商業交易所享有之保護或救濟方式
      ，則被告於警詢中供承其係怕受到販毒者之侵害，而非法
      購買槍枝來防身等語，顯與上開事證相符，自堪信屬實。
      又上開槍彈雖非由先行追趕至巷內逮捕被告之員警劉宗坤
      自被告身上起獲，惟案發當時，員警黎萬仁係隨即追被告
      至巷內，趕至巷內時警員劉宗坤雖已將被告帶起來，但還
      在現場的巷子內，且員警黎萬仁因現場很暗，沒有燈光，
      以手電筒檢視現場，而在被告跌倒逮捕地點附近之機車下
      方發現手槍，並於查扣後將上開手槍帶回自小客車的旁邊
      詢問是否被告所有，被告就默認點頭等情，業經證人黎萬
      仁於本院審理時證述甚明（本院二卷第53至57頁），復有
      上開機車下方扣得槍枝之現場照片1 張附卷可稽（偵一卷
      第41頁）。而衡諸槍枝、子彈係槍砲彈藥刀械條例之管制
      物品即違禁物，自難以想像可隨時隨地即可撿獲，且地點
      恰好是被告跌倒現場附近，更在被告跑至巷內跌倒之前，
      均未曾被任何人發現及報警，並參以員警查扣上開槍彈之
      後，被告於警詢、偵訊均坦承扣案槍彈為其所有，更供述
      取得時間及目的，是由上開情狀及證據加以綜合判斷，若
      謂該槍彈非屬被告所有，顯與常情及經驗法則相悖；再者
      ，本案並非係警調單位經由監聽、跟蹤佈線所破獲之槍砲
      案件，而係因被告駕駛上開車輛違規停車，為警攔檢查獲
      ，亦難認本案隨機進行攔檢勤務之員警有何誣陷、栽贓被
      告之理。是被告事後翻異前詞，並辯稱：伊並未持有槍彈
      ，員警並非當場自伊身上起獲槍彈云云，顯係卸責之詞，
      不足採信。
  ２、被告為警逮捕帶回桃園縣政府警察局保安警察隊製作筆錄
      時已拒絕夜間訊問，並於翌日（99年5 月31日）9 時49分
      經警開始製作警詢筆錄，依警詢筆錄載：「（你現在有沒
      有毒癮發作？能否製作筆錄？）沒有。意識清楚可以製作
      筆錄。」、「（上述筆錄是否在你自由意識下所陳述的？
      有無不法取供？）是在我自由意識下所陳述的。沒有不法
      取供。」等情，均經被告於警詢筆錄上簽認無訛（偵一卷
      第6 、7 、14頁），顯見被告於拒絕夜間訊問後已獲得休
      息，於翌日製作警詢筆錄時並無毒癮發作之情；又被告前
      於90年、91年間因幫助製造改造手槍及非法持有改造手槍
      ，經本院以91年度訴字第1111號分別判處有期徒刑3 年、
      併科罰金20萬元、1 年2 月、併科罰金5 萬元確定在案，
      有臺灣高等法院被告前案紀錄表1 份在卷可稽，顯見其先
      前即已知悉非法持有槍枝罪刑並非一般輕罪，若其確實沒
      有非法持有槍枝，當無於警詢時輕易逕予自白犯罪之理，
      更遑論被告於2 次偵訊（偵一卷第58、59頁、偵二卷第13
      、14頁）及本院準備程序（本院一卷第29頁）皆自白犯罪
      ，並迭次陳述其持有槍、彈之時間及原因。是被告上開自
      白，核與證人黎萬仁於本院審理時之證述相符，自可採信
      ，被告辯稱：當時係警察叫伊認罪，伊有毒癮，又怕收押
      不能交保，才會認罪云云，洵難採信。
（三）至被告雖請求就扣案槍枝鑑定指紋。惟按當事人聲請調查
      之證據，法院認為不必要者，得以裁定駁回之；又待證事
      實已臻明瞭無再調查之必要者，應認為不必要，刑事訴訟
      法第163 條之2 第1 項、第2 項第3 款分別定有明文。經
      查，本案於員警查獲上情後已將槍彈送請鑑定機關就殺傷
      力為鑑定，經鑑定機關以檢視法、性能檢驗法、試射法等
      鑑驗方法鑑定後，認上開扣案之手槍1 支及子彈1 顆分別
      係改造手槍及非制式子彈，且均有殺傷力，有內政部警政
      署刑事警察局99年6 月21日刑鑑字第0990077471號鑑定書
      1 份在卷可稽（偵一卷第86至87頁背面），則扣案槍枝恐
      已經鑑定機關以上開鑑驗方法為槍枝外觀上之污染（如摩
      擦、擦拭等），是否仍留有指紋，已非無疑；且被告於案
      發後（99年5 月30日）自警詢、偵訊迄至本院準備程序均
      坦承扣案槍彈為其所有，亦不曾請求鑑定指紋，而其直至
      案發後1 年3 月餘之100 年9 月21日（本院二卷第35頁）
      ，始請求就扣案槍枝鑑定指紋，足徵其意圖使指紋之微證
      逸失殆盡甚明；況即便經鑑定機關鑑定認扣案之槍枝並無
      顯示被告之指紋，亦難以排除被告持有該槍枝之可能性（
      如為警扣案前已因摩擦或其他外力因素而使指紋無法留存
      及上開鑑定等因素）。是考量上開因素及本案事證已臻明
      確，本院認被告上開聲請，已無再調查之必要；至辯護人
      為被告辯護稱：若槍枝無法鑑定指紋，應依罪證有疑，利
      於被告原則認槍枝無被告之指紋，諭知無罪判決云云，然
      被告確有本案犯行，業經本院詳加論證如前，辯護人此部
      分辯護，尚難採認，併此敘明。
（四）綜上所述，本案被告有事實欄所載非法持有具殺傷力之槍
      枝、子彈之犯行，均堪予認定，應依法論罪科刑。
三、核被告所為，係犯槍砲彈藥刀械管制條例第8 條第4 項之非
    法持有可發射子彈具殺傷力之槍枝罪及同條例第12條第4 項
    之非法持有子彈罪。被告以一行為同時觸犯上開2 罪，為想
    像競合犯，應依刑法第55條之規定，從重論以非法持有可發
    射子彈具殺傷力之槍枝罪。又被告有事實欄所載之犯罪科刑
    及執行情形，有臺灣高等法院被告前案紀錄表在卷可按，其
    於受有期徒刑執行完畢後，5 年內故意再犯本件有期徒刑以
    上之罪，為累犯，應依刑法第47條第1 項規定，加重其刑。
    爰審酌被告明知具殺傷力之槍枝、子彈為違禁物，竟自91年
    間起持有改造手槍及非制式之槍彈，時間達8 年之久，其行
    為間接影響社會治安，殊不足取，並考量被告於本院審理時
    未能誠實以對，尚乏確切知錯悔改之意，及其持有槍枝之數
    量為1 支，且無證據證明被告有持上開槍枝為其他犯罪之情
    形，以及被告之前科素行、智識程度、生活狀況等一切情狀
    ，量處如主文所示之刑（含併科罰金），並諭知罰金如易服
    勞役之折算標準。扣案仿Beretta 廠1934型半自動手槍製造
    之改造手槍1 支（含彈匣1 個，槍枝管制編號0000000000）
    ，因鑑定結果具有殺傷力，屬槍砲彈藥刀械管制條例所列管
    之違禁物，應依刑法第38條第1 項第1 款規定宣告沒收。另
    送鑑經試射之非制式子彈1 顆，因其彈藥部分經擊發而燃燒
    殆盡，其餘部分亦裂解為彈頭及彈殼，不具有子彈之性質與
    作用，而其餘扣案之子彈3 顆，因不具殺傷力，自非違禁物
    ，爰均不予宣告沒收。
據上論斷，應依刑事訴訟法第299 條第1 項前段，槍砲彈藥刀械
管制條例第8條第4項、第12條第4項，刑法第11條前段、第55條
、第47條第1項、第42條第3項前段、第38條第1項第1款，判決如
主文。
本案經檢察官王百玄到庭執行職務。
中    華    民    國  100     年    11    月    10    日
                  刑事第二十庭  審判長法  官  林永村
                                      法  官  李爭春
                                      法  官  饒志民
以上正本證明與原本無異。
如不服本判決應於收受判決後10日內向本院提出上訴書狀，並應
敘述具體理由。其未敘述上訴理由者，應於上訴期間屆滿後20日
內向本院補提理由書(均須按他造當事人之人數附繕本)「切勿逕
送上級法院」。
中    華    民    國  100     年    11    月    10    日
                                      書記官  楊茵如
附錄本案論罪科刑法條
槍砲彈藥刀械管制條例第8 條
未經許可，製造、販賣或運輸鋼筆槍、瓦斯槍、麻醉槍、獵槍、
空氣槍或第4 條第1 項第1 款所定其他可發射金屬或子彈具有殺
傷力之各式槍砲者，處無期徒刑或5 年以上有期徒刑，併科新臺
幣1 千萬元以下罰金。
未經許可，轉讓、出租或出借前項所列槍枝者，處5 年以上有期
徒刑，併科新臺幣1 千萬元以下罰金。
意圖供自己或他人犯罪之用，而犯前二項之罪者，處無期徒刑或
7 年以上有期徒刑，併科新臺幣1 千萬元以下罰金。
未經許可，持有、寄藏或意圖販賣而陳列第1 項所列槍枝者，處
3 年以上10年以下有期徒刑，併科新臺幣7 百萬元以下罰金。
第1 項至第3 項之未遂犯罰之。
犯第1 項、第2 項或第4 項有關空氣槍之罪，其情節輕微者，得
減輕其刑。
槍砲彈藥刀械管制條例第12條
未經許可，製造、販賣或運輸子彈者，處1 年以上7 年以下有期
徒刑，併科新台幣500 萬元以下罰金。
未經許可，轉讓、出租或出借子彈者，處6 月以上5 年以下有期
徒刑，併科新台幣300 萬元以下罰金。
意圖供自己或他人犯罪之用，而犯前二項之罪者，處3 年以上10
年以下有期徒刑，併科新台幣700 萬元以下罰金。
未經許可，持有、寄藏或意圖販賣而陳列子彈者，處5 年以下有
期徒刑，併科新台幣300 萬元以下罰金。
第1 項至第3 項之未遂犯罰之。